臺灣高等法院臺南分院刑事判決　　　　　　 九十一年度上易字第四九一號　　Ｃ
　　　上　訴　人
　　　即　被　告　乙　○　○
右上訴人因毀損等案件，不服臺灣臺南地方法院九十年度易字第二四三０號中華民國
九十一年二月二十七日第一審判決（起訴案號：臺灣臺南地方法院檢察署九十年度偵
字第一一六三０號），提起上訴，本院判決如左：
      主      文
上訴駁回。
      事      實
一、乙○○與丙○○之妹郭月華因有感情糾紛，且於民國（下同）九十年九月四日左
    右，遭丙○○毆打，心有未甘，乃於同年月七日晚上十一時二十分許，由乙○○
    持所有之番刀一把，夥同分持棒球棒、木棍之姓名、年籍均不詳之成年男子三名
    ，前往台南市○○街○段二三四巷一四一弄三十七號丙○○住宅報復，適於台南
    市○○街二三四巷一四一弄口遇見丙○○與其友人丁○○，即追趕彼等，丁○○
    逃離現場，丙○○則躲入其上開住宅內，乙○○等四人即基於無故侵入上址住宅
    之犯意聯絡，衝入上開住宅，丙○○見狀，隨即躲入客廳內，並將客廳門鎖上鎖
    ，乙○○等四人因無法進入屋內，乃另行基於毀損之犯意聯絡，分持上開番刀、
    棒球棒、木棍等物，毀壞窗戶玻璃三面，致令不堪使用，復共同基於恐嚇之犯意
    聯絡，對丙○○恫嚇稱：「好膽出來，出來就打死你」等語，使丙○○心生畏懼
    。嗣因同夥之人發覺有人報警，始迅速離去。經警到場處理，並扣得番刀一把。
二、案經丙○○訴由臺灣臺南地方法院檢察署檢察官偵查起訴。
      理      由
一、訊據上訴人即被告乙○○矢口否認有何右揭侵入住宅、恐嚇及毀損之犯行，辯稱
    ：案發當時伊正在家中，並未出現在案發現場云云。惟查：
  (一)被告乙○○與不詳姓名、年籍之成年男子三名分持番刀、棒球棒、木棍等物，侵
    入告訴人丙○○住宅、毀損丙○○之窗戶玻璃三面及恐嚇丙○○之事實，迭據告
    訴人丙○○於警訊、偵查及臺灣臺南地方法院調查中指訴：我與妹妹郭月華、友
    人丁○○看電視、喝啤酒、聊天後，送丁○○回家，走至南市○○街二三四巷一
    四一弄口時，丁○○往二三四巷口走，我往二三四巷一四一弄三七號家中走，數
    秒後即聽到丁○○喊快走後，又聽到有人喊（台語）你們不要跑，我即往家中跑
    ，往二三四巷口跑，我跑回家中要關大門（鐵）時，已不及被他們撞開（頂不住
    ），我就跑至客廳，關客廳門，門鎖有鎖上，他們三至四人（其中一人為我指認
    口卡上之人，乙○○）即拿番刀、球棒（木）、木棍，砸毀窗戶玻璃‧‧‧當時
    我聽到他們三或四人都有喊（台語）好膽出來，要給你死」、「丁○○到我家坐
    ，我送他出去，他說有人追殺他，叫我躲入我家，我有看到他被人拿刀子追，我
    躲入我家後，看到乙○○拿番刀，其他三人拿球棒、木棍要衝入我家，前門被撞
    開，進入車庫，我躲入客廳，他們要衝入，我身體擋著沒衝進來，他們就砸門及
    窗戶玻璃，有人喊說：好膽出來，出來就打死你」、「他（指丁○○）要回家，
    我送他出去，我走在他後面，我聽到有人叫他不要動，他叫我趕快跑，說有人追
    來，我還沒出巷口，還沒看見他們搭乘何交通工具，我就往回跑，‧‧‧我看見
    被告拿一支刀子，‧‧‧被告帶二個人，大約二十八、九歲，砸玻璃」等語（詳
    警卷、偵卷第七頁及臺灣臺南地方法院九十年十二月十日訊問筆錄），核與目擊
    證人丁○○於警訊、檢察官偵訊及臺灣臺南地方法院調查時證述：「在路口我要
    左轉，我看見一輛車子停在巷道出來右轉不遠處，‧‧被告站在車外駕駛座前面
    ，被告衝過來，拿一支刀子，我與被告最近的距離三步，他臉上沒有傷，他穿長
    袖大衣，我在發生事情的前二天看過他。他先朝我衝過來，他邊跑邊叫我跟我朋
    友不要動，我問他做什麼，他拿刀揮舞，我說他們人來了，要丙○○趕快跑，我
    就跑了」、「（問：是否當庭被告？）是被告，但是沒有帶眼鏡」等語相符（詳
    警卷、偵卷第十一頁背面），復有番刀一把扣案及照片十幀附卷可稽。且被告亦
    自承：台南市○○街○段二三四巷一四一弄口附近燈光明亮等語（詳臺灣臺南地
    方法院九十一年二月二十一日審判筆錄），核與證人即案發後到場處理之警員林
    育蒙到庭結證相符（詳前開審判筆錄），從而，證人丁○○應無誤認被告之可能
    。又告訴人丙○○雖於臺灣臺南地方法院調查時陳稱：我看見被告拿一支刀子，
    他穿什麼，沒辦法回想等語（詳臺灣臺南地方法院九十年十二月十日訊問筆錄）
    ，然本件事發突然、時間短暫，加害人復係急速逃離，告訴人於猝然間無法記憶
    被告穿著，非無可能，尚不足以因此而認告訴人之指訴不實。
  (二)次查，被告雖提出不在場抗辯，並陳稱：九十年九月四日左右，伊遭丙○○毆打
    成傷，無法出門，當天我與我小孩待在家裡並未出門，我的小孩一位就讀小學六
    年級、一位就讀小學四年級；我近視三百七十五度左右，未戴眼鏡根本看不見，
    且證人丁○○亦稱當天持番刀者未戴眼鏡，可見該位持番刀者並非是我云云。然
    經臺灣臺南地方法院依職權向衛生署台南醫院詢問被告乙○○於九十年九月五日
    至該院求診時所受傷勢分佈位置，經該院函覆稱：「病人（即被告乙○○）於九
    十年九月五日二十三時十五分至本院求診，主訴遭人用手及鋁棒攻擊，到院時理
    學檢查發現，前額壹處瘀腫約三×三公分，鼻樑壹處瘀傷約二×三公分，左上唇
    壹處瘀腫約二×二公分及左上唇壹處撕裂傷約一×一公分」等情，此有該院之報
    告及病歷資料各一份在卷可參。且被告亦陳稱：「丙○○用拳頭打我後腦、身上
    、臉部等，我的手錶斷掉，眼鏡歪掉」、「（問：為何傷勢集中在臉部？）當時
    我的眼鏡被打掉，不知道他如何打的」等語（詳臺灣臺南地方法院九十一年二月
    二十一日審判筆錄），而由被告鼻樑處所受之傷勢及眼鏡被打掉等情觀之，被告
    於案發當日未戴眼鏡前往告訴人丙○○住處，並非不無可能。
  (三)又被告所請求本院傳喚其二位子女即施景哲、施秋蓉到庭證明案發當時其確實在
    家，並未出現在案發現場云云，雖施景哲、施秋蓉於本院調查中均一致稱其父即
    被告在本件案發時確未出去云云，惟被告二位兒子年紀尚小，均僅就讀國小，能
    否明確記憶八個月前被告之行止，不無疑問，且案發時已值深夜就寢時間，被告
    兒子能否證明被告並未外出，亦有疑問，是縱使被告之子女施景哲、施秋蓉到庭
    作證所為之上開證詞應係迴護被告之詞，亦難作為被告於事發當日不在現場之有
    利證據。從而，被告辯稱：案發時伊在家中，且臉部受傷，並無可能為本件犯行
    云云，委無足採。
  (三)再查，案發後警方至現場處理時，告訴人丙○○即對警方指述本件行為人係被告
    乙○○乙節，亦據證人即至現場處理之警員甲○○證述在卷，衡諸常情，倘本案
    並非被告所為，告訴人丙○○斷無立即向警員指稱被告犯案之可能。
  (四)綜上各節所述，本件事證已臻明確，被告犯行堪以認定，應依法論科。
二、核被告乙○○所為，係犯刑法第三百零六條第一項之無故侵入住宅罪、同法第三
    百零五條之恐嚇危害安全罪及同法第三百五十四條之毀損罪。被告與不詳姓名、
    年籍之三名成年男子間，有犯意之聯絡及行為之分擔，應均論以共同正犯。至公
    訴意旨認被告有毀損告訴人住宅客廳大門門閂，致令不堪使用之犯行，惟告訴人
    於警訊中並未指述該處門閂遭毀壞等語，且觀諸警卷所附照片，住宅客廳大門門
    閂僅有些許凹陷，並無損壞致令不堪使用之情，是公訴意旨尚有誤會，併此敘明
    。被告所犯上開無故侵入住宅罪、恐嚇危害安全罪及毀損罪三罪間，犯意各別，
    行為不同，應予分論併罰。
三、原審援引刑事訴訟法第二百九十九條第一項前段，刑法第二十八條、第三百零六
    條第一項、第三百零五條、第三百五十四條、第五十一條第五款、第四十一條第
    一項前段、第三十八條第一項第二款、罰金罰鍰提高標準條例第一條前段、第二
    條之規定，並參酌被告僅因報復即為前述之犯行之犯罪動機，其犯罪手段、所生
    之危害及犯罪後一再飾詞卸責，毫無悔意等一切情狀，分別就無故侵入他人住宅
    部分，處有期徒刑貳月，如易科罰金，以參佰元折算壹日；就加害生命之事恐嚇
    他人致生危害於安全部分，量處有期徒刑貳月，如易科罰金，以參佰元折算壹日
    ；就損壞他人之窗戶玻璃參面，足以生損害於他人部分，量處拘役肆拾日，如易
    科罰金，以參佰元折算壹日，並以扣案之番刀壹把沒收。有期徒刑部分並定應執
    行刑為有期徒刑參月，如易科罰金，以參佰元折算壹日，以資懲儆。及以不詳姓
    名、年籍之三名成年男子所分持之棒球棒、木棍等物，雖為該三名不詳姓名、年
    籍之成年男子供犯本罪所用之物，惟並未扣案，顯已丟棄，爰不予宣告沒收。另
    以扣案之番刀一把，係被告持以犯本罪所用之物，在客觀上足以認定係被告所有
    之物，爰諭知宣告沒收等情。本院經核其認事用法，均無不當，量刑亦稱妥適。
    被告上訴意旨，猶執前詞，否認犯罪，為無理由，應予駁回。
據上論斷，應依刑事訴訟法第三百六十八條，判決如主文。
本案經檢察官楊治宇到庭執行職務。
中    華    民    國      九十一      年      六      月      五        日
                                  臺灣高等法院臺南分院刑事第六庭
                                      審判長法官  楊    明    章
                                            法官  戴    勝    利
                                            法官  顏    基    典
右正本證明與原本無異。
不得上訴。
                                      法院書記官  呂    嘉    文
中    華    民    國      九十一      年      六      月      六        日
附錄法條：
刑法第三百零六條：無故侵入他人住宅、建築物或附連圍繞之土地或船艦者，處一年
                  以下有期徒刑、拘役或三百元以下罰金。
刑法第三百零五條：以加害生命、身體、自由、名譽、財產之事，恐嚇他人致生危害
                  於安全者，處二年以下有期徒刑、拘役或三百元以下罰金。
刑法第三百五十四條：毀棄、損壞前二條以外之他人之物或令致不堪用，足以生損害
                    於公眾或他人者，處二年以下有期徒刑、拘役或五百元以下罰
                    金。
